【裁判字號】    95,上更(二),323
【裁判日期】    950915
【裁判案由】    毒品危害防制條例
【裁判全文】
臺灣高等法院刑事判決             95年度上更(二)字第323號
上  訴  人  臺灣士林地方法院檢察署檢察官
被      告  乙○○
選任辯護人  林聖鈞律師
            崔百慶律師
            王柏棠律師
被      告  丙○○
指定辯護人  本院公設辯護人周君穎
上列上訴人因被告違反毒品危害防制條例案件，不服臺灣士林地
方法院88年度訴字第367 號，中華民國88年11月2 日第一審判決
（起訴案號：臺灣士林地方法院檢察署87年度偵字第10218 號）
，提起上訴，經最高法院第二次發回更審，本院更為判決如下：
    主  文
原判決撤銷。
乙○○連續販賣第二級毒品，累犯，處有期徒刑柒年陸月。所得
財物新臺幣貳仟元沒收，如全部或一部不能沒收時，以其財產抵
償之；扣案之安非他命（陸包淨重伍點柒公克）沒收銷燬之；包
裹該安非他命之塑膠袋陸只（重壹點壹陸公克）及空塑膠袋貳拾
枚均沒收。
丙○○共同販賣第二級毒品，未遂，處有期徒刑參年柒月。扣案
之安非他命（陸包淨重伍點柒公克）沒收銷燬之；包裹該安非他
命之塑膠袋陸只（重壹點壹陸公克）及空塑膠袋貳拾枚均沒收。
    事  實
一、乙○○於民國85年及86年間曾先後因違反麻醉藥品管理條例
    案件，經臺灣士林地方法院各判處有期徒刑三月及六月，分
    別於86年4 月17日及86年12月19日易科罰金執行完畢，仍不
    知悛悔，明知安非他命係87年5 月22日起施行之毒品危害防
    制條例第2 條第2 項第2 款所列管之第二級毒品，竟基於意
    圖營利之概括犯意或單獨或與丙○○基於犯意聯絡，於下列
    時地販賣第二級毒品安非他命：
(一)先後於87年8 月24日及同年月底（29日至31日間），分別由
    丁○○以0000000000號呼叫器與乙○○聯繫，乙○○再回電
    至00000000號（丁○○工作處電話），約好由乙○○前往臺
    北市○○區○○路82巷5 弄1 號1 樓丁○○工作處，以每小
    包（約0.50公克）新臺幣（下同）1 千元之價格，二度販賣
    安非他命各1 包予丁○○施用，共得款2 千元。
(二)於87年9 月21日下午，丙○○以電話00000000號與居住在臺
    北縣新店市○○街79號5 樓之張淑貞聯繫，惟經張淑貞之父
    張朝枝告以張女已南下彰化並不在家，並因張朝枝平日習於
    施用安非他命，乃主動向丙○○詢及有無安非他命貨源，並
    言明要購買4、5千元之安非他命，丙○○因明知乙○○當日
    甫業已以6 包（原淨重5.7646公克，經二度檢驗結果，驗餘
    淨重5.70公克、包裝重1.16公克）1 萬元之價格，在不明地
    點向綽號「耀輝」之成年男子販入安非他命恰可供出售圖利
    ，即當場予以應允，並約明當日下午4 時30分許送去，旋以
    0000000000號呼叫器聯繫乙○○，經乙○○回電至丙○○住
    處00000000號電話，乙○○於電話中與丙○○達成共同販賣
    安非他命牟利之犯意聯絡，丙○○並囑咐乙○○前去交付安
    非他命及收取價金，但因乙○○尚在上班，無法立即遞送安
    非他命予張朝枝，丙○○乃再度去電給張朝枝，改約5 時許
    再由乙○○送貨前往，丙○○再聯繫乙○○，並告知乙○○
    依約於下班後駕車前往張朝枝住處附近，前去交付5 千元之
    安非他命。至同日下午6 時許，乙○○駕駛車號CU－2221號
    自小客車，攜帶安非他命前往張朝枝住處，擬交付予張朝枝
    ，並收取價金，孰料警方經由電話監聽而查悉消息，早已在
    臺北縣新店市○○街79號前佈署埋伏，乙○○到場後，尚未
    及與張朝枝碰頭，即為警當場查獲，並自乙○○所駕駛之自
    小客車內扣得乙○○與丙○○擬供販賣之上開6 包安非他命
    及分裝用之空塑膠袋20枚（並扣得乙○○供自己施用安非他
    命之玻璃吸食器1 只，有關其施用毒品部分，另觀察、勒戒
    完畢，經檢察官為不起訴處分在案），因而無法完成販賣安
    非他命之行為。
二、案經臺北縣政府警察局蘆洲分局報請臺灣板橋地方法院檢察
    署（87年度偵字第21140 號，該署偵查卷下稱板檢卷）檢察
    官，呈請臺灣高等法院檢察署核轉臺灣士林地方法院檢察署
    （該署偵查卷下稱甲○卷）檢察官偵查起訴。
    理  由
甲、證據能力方面：
一、關於被告丙○○所使用0000000000號電話通訊監察錄音譯文
    之證據能力（即板檢卷第16至20頁、甲○卷第33至38頁）：
(一)按實施刑事訴訟法之公務員依法定程序所取得之證據，具證
    據能力，此觀諸刑事訴訟法第158 條之4 之反面解釋自明。
(二)按0000000000號係被告丙○○家中電話乙節，業據被告丙○○於檢察官偵查及本院前審審理中供認在卷（甲○卷第25頁
    反頁、本院上訴卷第36頁）。而上開監察錄音譯文係法務部
    調查局依據臺灣板橋地方法院檢察署檢察官先後於87年8 月
    17日、87年9 月16日分別核發之板檢金平87聲監字第578 號
    、第636 號通訊監察書（附於板檢卷第14、15頁），對被告
    丙○○所使用0000000000號之通訊內容所為監聽錄音，乃係
    依法定程序所取得。至雖經原審向臺北縣政府警察局蘆洲分
    局函調該通訊監聽錄音帶，該局函覆稱因時逾半年以上未繼
    續保留，且經費受限之故已消磁重製錄用他案，有該分局88
    年7 月5 日蘆警刑德字第14736 號函在卷（原審卷第15頁）
    可稽；又本院前審曾詢以前揭電話譯文與錄音帶內容是否相
    同一節，臺北縣政府警察局蘆洲分局以92年6 月18日蘆警刑
    字第0920015791號函回覆稱：經查本案之譯文錄音帶，已逾
    期五年保存，致無法比對錄音帶內容云云。然依該監聽錄音
    紀錄之上開譯文，本院前審於89年1 月7 日訊問時，曾將前
    開監聽錄音譯本提示供本案證人即譯文內對話之一方丁○○
    閱覽辨認並告以要旨，業據證人丁○○具結證稱：對於監聽
    錄音紀錄並無意見，當時確實有與被告乙○○講過這些話，
    所講的「貨」便是安非他命等語在卷（本院88年度上訴字第
    4722號刑事卷〈下簡稱本院上訴卷〉第232頁、第233頁）；
    另上開譯文內所紀錄87年9 月21日上午10時至下午16時間與
    00000000號電話之通話，業據證人即通話之一方張朝枝於本
    院前審證稱：00000000（筆錄誤載為00000000號）是彼家電
    話號碼無誤，丙○○有打該電話去找彼女兒張淑貞沒錯，彼
    告訴她，淑貞到彰化去等語（本院92年度上更一字第299 號
    刑事卷〈下簡稱本院上更一卷〉第98頁），與其上所記錄：
    「小惠找淑貞、男說已搬走至彰化」等文相符（甲○卷第37
    頁、板檢卷第20頁）。再者，上開譯文同日16時後亦有與00
    000000號通話紀錄，並有「小惠，找阿伯（淑貞之父）說阿
    德現人在上班，約5 點多才會到，阿伯：江（應係「張」之
    誤）淑貞不是還差4、5千元，那你叫他來拿」及另有「阿德
    回電，小惠叫阿德至淑貞家裡拿5 千元」、「阿德來電說對
    方不在，又說有看到他出去（指淑貞之父），但有一個人走
    來走去，走上樓梯，小惠，可能是那個人要5 千元的安毒」
    等文（甲○卷第37頁），而互核被告丙○○於檢察官訊問時
    稱「是張淑貞欠我共5 千元，我經過張女之父打電話給我要
    我去收，我便要乙○○去該處收所欠的款項」（甲○卷第26
    頁背面），及被告乙○○於本院前審訊問中供承：「惠（指
    被告丙○○）確實有打電話叫我去貞家拿錢，監聽報告內我
    打的第二通是說貞的父親不在家，有見一人很像貞之父出去
    ，另有一人走來走去，惠告訴我說會不會是貞之父出去，是
    貞之父友人來找貞父的，惠要我按電鈴看貞父在不在，若無
    亦在那裡等一下」等語（本院上訴卷第203 頁），顯見87年
    9 月21日被告丙○○確有與張朝枝聯繫，並囑由被告林利得
    前往收取5 千元之事，益徵上開監聽譯文所載並未虛構，且
    係本於監聽錄音內容而為紀錄者，堪認上開通訊監察譯文仍
    具有證據能力，被告等人之辯護人於本院準備程序及審判期
    日爭執上開未經勘驗之監察通訊譯文無證據能力云云，亦非
    可取。另，板檢卷第16至20頁與甲○卷第33至38頁之監聽譯
    文係屬同一通訊監察錄音，其內容一致，僅板檢卷係記錄到
    9 月21日16時許止之通話紀錄，而甲○卷則後續繼續記載至
    9 月21日16時至9 月22日11時30分止。是辯護人於本院率意
    指稱同一監聽譯文出現兩種版本云云（本院95年度上更二字
    第323 號刑事卷〈下簡稱本院上更二卷〉第87頁），尚有誤
    會，附此說明。
二、次查本件檢察官、被告及辯護人於本院準備程序中均未就本
    案卷內其他證據資料之證據能力提出爭執，且迄於言詞辯論
    終結前，亦未就本院所調查之其他證據主張有刑事訴訟法第
    159 條第1 項不得為證據之情形，是應認已同意本案卷內其
    他證據資料均得作為本案證據，且經本院審酌後，認為本案
    其他證據資料並無不適當之情形，揆諸同法第159 條之5 規
    定，均應具有證據能力，併此敘明。
乙、實體方面：
一、訊據被告乙○○、丙○○均否認有上揭販賣安非他命予丁○○、張朝枝等人施用之犯行，被告乙○○辯稱：伊於前述二
    次時、地免費提供安非他命給丁○○施用，伊並無向丁○○
    收取任何價金或費用，丁○○因不滿伊欠款5 千元未還，蓄
    意攀誣向伊購買安非他命，丁○○事後於89年1 月11日本院
    前審訊問時已供稱伊並無販賣安非他命給渠，至於前往張朝
    枝住處，係因伊曾經借款予張淑貞，經丙○○通知前去向張
    朝枝收取，並非前去販毒，扣案之安非他命是以1 萬元之價
    格購入，擬供自己施用，並非用以出售，至扣案之塑膠袋係
    「藥頭」怕伊吸食過多，所以贈送給伊分裝使用云云；被告
    丙○○則辯稱其並無通知乙○○前去交付安非他命，係其電
    話給張淑貞，要向張淑貞催討欠款5 千元，張淑貞之父張朝
    枝表示要代償欠款，始通知乙○○前去拿取云云。
二、惟查：
(一)有關被告乙○○販賣安非他命予丁○○部分：
  1.查丁○○經本院前審及本院本審審理中傳喚，均未到庭應訊
    ，且經本院本審審理中核發拘票拘提，亦未拘獲，而據丁○○之伯父古南興於本院前審92年7 月11日訊問中指稱：丁○○下落不明，找不到人云云（見本院上更一卷第96頁）。然
    查被告乙○○有販賣安非他命予丁○○施用之事實，業據證
    人丁○○於警詢、原審初訊及本院前審受命法官訊問時指陳
    歷歷（見板檢卷第7 頁背面、原審卷第54頁及本院上訴卷第
    233 頁）。雖其中有關時間及次數一節，於原審時曾提及係
    在87年9 月間購買5、6次云云，而於本院前審係稱87年9 月
    初其被查獲前皆係向乙○○購買，有時1 千元，有時2 千元
    ，2 千元量較多云云。就關於向被告乙○○購買安非他命之
    方式、地點前後所述並非完全一致，然丁○○於警詢中所述
    ，在87年8 月間購買2 次等情，因當時離購買時間較近，且
    其對於購買方式、地點等基本事項，已說明甚詳，而於原審
    及本院前審訊問時，因時隔久遠難免有所未盡符合之處。且
    參諸偵查卷附之監聽紀錄，丁○○係於87年8 月24日及同年
    月底（29日至31日間），曾先後以0000000000號呼叫器與乙○○聯繫，乙○○再回電至00000000號，約好由乙○○前往
    送貨等情（見甲○卷第34、35頁），該內容經當庭提示予丁○○，丁○○表示確有以電話與乙○○聯繫買安非他命，又
    電話裡所說的「貨」便是安非他命無誤。又該監聽紀錄內，
    丁○○留予乙○○之電話號碼，經本院前審依職權查得租用
    人吳志強，據證人吳志強於89年6 月20日到院結證稱，丁○○曾在87年間任職臺誠公司（位於景美即前開臺北市○○區
    ○○路地址），並居住於公司，會使用公司上開號碼電話等
    情屬實，顯見監聽紀錄之內容為真正。故關於乙○○販賣予
    丁○○安非他命之次數及時間，應依此認定為87年8 月間有
    2 次，每次1 包1 千元，始符事實。
  2.至被告乙○○所辯欠款一事，查證人丁○○於原審訊問時固
    曾結證，安非他命係乙○○所送，渠未曾向乙○○購買安非
    他命，因乙○○借款10萬元未還才故意報復云云（見原審卷
    第66頁背面至第67頁、第86頁）。經查，此項說詞，已據丁○○於本院前審受命法官訊問時說明，當時係因見乙○○已
    到案，惟恐遭報復，始如此說等語（本院上訴卷第234 頁）
    ，是已不足憑為有利乙○○之證據。況且，乙○○稱其欠丁○○5 千元，亦與丁○○所言之10萬元不符；又被告乙○○
    稱：丁○○與四海幫份子趙光宇走得很近，且身高一百八十
    餘公分，不可能擔心受伊之報復云云，而證人古南興並附和
    伊之陳述，於本院92年7 月1 日訊問時為相同之證述（本院
    上更一卷第97頁）。然若確是如此，被告乙○○何敢積欠丁○○區區5 千元不予償還？丁○○又焉有需要甘冒誣告罪刑
    之風險，為5 千元設詞誣攀被告乙○○之必要？且，安非他
    命並非價格低廉之物品，除交情甚佳之朋友，否則當無無故
    免費提供對方施用，若乙○○確有免費提供安非他命予丁○○施用，則丁○○積欠乙○○之情義，思圖回報猶恐不及，
    當不會恩將仇報，反而羅織罪狀誣指乙○○之理。另查，觀
    之本案電話監聽錄音內容，被告乙○○與丁○○交談之內容
    ，核與買賣之情節相符，而與免費提供吸食之情形殊異。又
    佐以被告乙○○於偵查初訊時，對檢察官詢以是否認識丁○○時，伊竟答稱：「我不認識此人」云云（見板檢卷第32頁
    反面），由此益見伊畏罪圖卸之情。是以，乙○○上開所辯
    無非事後卸責飾詞，不足採信。
  3.末者，刑事被告有對證人詰問之權利，應以證人能到場作證
    者為限，有最高法院95年度臺上字第4220號判決可資參酌。
    查被告乙○○及其辯護人於本院審理中再度聲請傳喚證人丁○○為證據調查之方法，然依刑事訴訟法第176 條之2 規定
    ，被告及辯護人原應促使證人到場。惟證人丁○○經本院前
    審傳喚無著，而於本院本審中經查址暨查明其並無另案在監
    或在押之情形，依址傳喚未到，有本院查詢丁○○戶籍之基
    本個人資料、在監在押紀錄表及送達回證在卷可按（本院上
    更二卷第30、31、33、35頁），本院復依法核發拘票請警拘
    提，其結果：「臺北市○○街69巷8 弄3 號3 樓，查無此人
    ，設籍人為吳道龍及陳玉花等二人，另丁○○設籍地：臺北
    市○○街75巷8 弄3 之1 號，經查該址所有人為蔡麗美，丁○○僅寄戶籍，無居住之事實，致未克執行到案」等，有臺
    北市政府警察局中正第一分局95年8 月2 日北市警中正一分
    刑字第09532534000號函暨其報告書附卷足憑 （本院上更二
    卷第81至85頁）。被告乙○○及其辯護人復未能促使其到場
    ，是本院得為調查之途徑已窮，無從傳喚證人丁○○到場，
    而得使被告及其辯護人對之行使詰問權，附此說明。
(二)有關被告乙○○、丙○○共同販賣安非他命予張朝枝未遂部
    分：
  1.上開被告丙○○以電話聯繫張淑貞之際，經張女之父張朝枝
    於電話中與丙○○約明購買4、5千元之安非他命，經丙○○
    連繫乙○○，前去交付安非他命等情，有卷附之前開監聽紀
    錄可憑，該監聽紀錄有證據能力，已如前述，另查該電話錄
    音譯本之內容與事實相符，如後述3.所示。雖張朝枝經本院
    前審92年7 月1 日傳喚到庭時，附和被告二人之辯詞證稱：
    00000000號是彼家電話號碼無誤，丙○○有打該電話去找彼
    女兒張淑貞沒錯，彼告訴她，淑貞到彰化去了，彼問她什麼
    事，她說淑貞向她借5 千元未還，她急需用錢，彼就叫她過
    去拿，她就與乙○○一起過去拿云云（見本院上更一卷第98
    頁）。然查，被告乙○○於警詢供稱：我叫丙○○聯絡阿貞
    ，因阿貞向我借2 千元，而丙○○說阿貞去南部，所欠2 千
    元，阿貞之父親要還我，便叫我過去拿錢等語（見板檢卷第
    6 頁正面），伊並未提及張淑貞有積欠丙○○5 千元或張朝
    枝要代替張淑貞清償丙○○5 千元之事；又查張淑貞於本院
    前審89年4 月14日訊問時曾證稱：認識丙○○，但不知乙○○是否為丙○○之男朋友，其有欠丙○○2 千5 百元迄今未
    償還，其沒有託其父親幫其還錢，其沒有聽說其父要代其還
    錢之事等語（見本院上訴卷第79頁）。另被告乙○○雖稱張
    淑貞積欠伊2 千元，為警查獲當天是要去找張淑貞要錢云云
    ，然證人張淑貞於本院前審同次訊問期日則證稱：其有施用
    安非他命，所施用之安非他命是託丙○○買的，因為丙○○
    之男友可以拿到安非他命，其只見過丙○○之男友一次面等
    語（見本院上訴卷第79頁），依此，被告乙○○所稱：張淑
    貞積欠伊2 千元云云，顯不足採。而由張淑貞於該次訊問期
    日所稱：其所施用之安非他命是透過丙○○之男友買來的云
    云，並觀諸卷附電話監聽錄音譯文，其內亦有被告乙○○曾
    先後多次與「藥頭」聯繫，並稱要再「進貨」之情事，且被
    告乙○○於原審亦自承：伊於87年9 月21日當日有以1 萬元
    向綽號「耀輝」者，販入安非他命等語（原審卷第36頁）。
    在在顯見被告乙○○確有管道可以販入安非他命（至乙○○
    幫助張淑貞購買安非他命部分，未據檢察官起訴，且無證據
    足以證明乙○○有居間賺取差額牟利或與本件之罪具有裁判
    上一罪之關係，故本院無從加以審理），適與本次電話監聽
    錄音譯文所顯示，丙○○出面與張朝枝談妥販售安非他命之
    數量及價格後，再與乙○○共同達成販賣安非他命之犯意聯
    絡，並由乙○○負責前往交貨及收錢等情節相符。
  2.另查，張淑貞於87年8 月間係南下彰化，張女之父張朝枝認
    識丙○○，而張朝枝本身亦有施用安非他命等情，已據證人
    張淑貞於本院前審審理中結證屬實（本院上訴卷第80頁），
    雖張女稱不知其父向何人購買安非他命（同上開卷頁），究
    不因此影響本件事實之認定。況，被告丙○○亦自承與其通
    電話者表明張女南下，及通知取錢者為張女之父張朝枝等語
    （本院上訴卷第141 頁），可見，於電話中與丙○○洽談購
    買安非他命者為張朝枝無誤。
  3.被告二人雖一再否認被告乙○○被查獲當時係為交付安非他
    命而前往張朝枝住處等情，並均辯稱係為前去拿取張朝枝代
    其女張淑貞償還之欠款云云。惟查其二人對於張淑貞欠款之
    情形，被告乙○○初於警詢及檢察官訊問時供稱：張女欠款
    2 千元，係繳電話費云云（見板檢卷第6 頁、第32頁），被
    告丙○○初於檢察官訊問時供稱「是張淑貞欠我共5 千元，
    我經過張女之父打電話給我要我去收，我便要乙○○去該處
    收所欠的款項」（見甲○卷第26頁背面）。至本院前審89年
    1 月11日，被告乙○○改稱：係因張女另欠丙○○3 千元，
    故前去收5 千元云云（見本院上訴卷第36頁反面），惟證人
    張淑貞於本院前審89年4 月14日受命法官訊問時係證稱：渠
    僅向丙○○借過2 千5 百元未還等語，已如前述。而被告乙○○嗣於本院前審89年5 月12日訊問復改稱：張女係向丙○○借2 千元繳電話費等詞。被告丙○○則於同年6 月20日稱
    ：張女欠伊5 千元云云（本院上訴卷第104頁、第140頁）。
    至89年9 月5 日本院訊問程序中，被告二人與張淑貞同庭，
    經隔離訊問結果，張淑貞雖改稱：僅向被告丙○○借過一次
    錢，係同一日向丙○○借得現金2 千5 百元及1 枚金戒指，
    經典當得2 千餘元，是用以繳勒戒費用等詞（本院上訴卷第
    201 頁）；丙○○則稱：係分二次，第一次是伊剛從勒戒所
    出來沒多久，叫伊男友載他去張淑貞家，伊拿現金2 千5 百
    元（其中2 千元是乙○○先墊），張淑貞是繳電話費，第二
    次借錢是8 月底，是張淑貞要繳勒戒費用，伊給張淑貞1 枚
    金戒指云云（本院上訴卷第202 頁）。則就單純借款一事，
    被告二人先後供述及證人張淑貞所言竟多有歧異，已難令人
    相信借款之事為真。另觀之被告張淑貞所稱與被告乙○○並
    不熟識，僅見過一次面云云，已如前述，衡情張淑貞斷不可
    能積欠乙○○2 千元未還。又查，被告乙○○經警於監聽電
    話時發覺丙○○已與張朝枝達成販賣安非他命之合意，並將
    由乙○○負責隨後前去交貨及收錢之事宜，因而火速前去張
    朝枝住處附近埋伏伺機加以逮捕，果真如電話監聽錄音中所
    示內容，發現乙○○駕車前去張朝枝住處，因而出面逮捕乙○○，並從其車上取出扣案之安非他命與分裝袋無訛。由此
    ，更足證明本案卷附之電話監聽錄音譯文所示內容，與事實
    完全相符，被告二人辯稱卷附之電話監聽譯本是警方編織者
    云云，並不足採。綜上，被告二人所辯前去收取欠款云云，
    顯非可採。
  4.被告乙○○被查獲之際所攜帶之6 包顆粒，經送鑑定結果，
    含有甲基安非他命成分，原淨重5.7646公克，取樣0.0376公
    克已鑑析用罄，餘淨重5.7270公克，嗣再鑑定結果，確定均
    係甲基安非他命，合計淨重5.70公克，包裝重1.16公克等情
    ，有憲兵司令部刑事鑑識中心88年6 月22日（88）綱得字第
    8589號鑑驗通知書及法務部調查局89年1 月29日89陸字第89
    001084號檢驗通知書附卷可憑（原審卷第17頁、本院上訴卷
    第52頁）。可知被告乙○○攜帶安非他命6 包，約平均1 公
    克1 包，而由被告乙○○自白該6 包安非他命係以1 萬元購
    入，則平均1 公克大約是1 千6 百餘元。另參佐證人丁○○
    所稱買1 小包1 千元，顯見被告乙○○不可能按原購入重量
    以每包1 千元出售；而自被告乙○○遭查獲時，尚扣得空塑
    膠袋20枚以觀，被告乙○○應係販入上開安非他命6 包後，
    再分裝成小包擬予出售，且係將原購入之1 包分裝成2 小包
    ，再以每小包1 千元之價格出售圖利，堪屬無疑。茍被告乙○○於獲案當時確實係前去向張朝枝收取欠款，焉會隨身攜
    帶安非他命與分裝袋？又販賣安非他命為治安機關亟欲加以
    逮捕之重大犯罪，且法律處罰之刑度可謂不輕，但「藥頭」
    仍鋌而走險，無非有利可圖，因此「藥頭」思圖販賣較多之
    安非他命，以賺取更多之差額牟利，斷不會於出售安非他命
    時同時附贈分裝袋予購買者，以減少購買者吸用安非他命之
    數量，此不啻自我堵塞營利之源頭，顯與常情有違。基此，
    被告乙○○於本院前審辯稱：分裝袋是「藥頭」擔心伊施用
    過多之安非他命，所以附贈給伊分裝使用云云（本院上更一
    卷第117 頁），自悖於常情，純係飾卸之詞，不足採信，是
    扣案空塑膠裝袋20枚係被告乙○○為供販賣毒品安非他命而
    預備之物，亦彰明確。
  5.另查被告丙○○於87年9 月21日下午，以電話00000000號與
    居住臺北縣新店市○○街79號5 樓之張淑貞聯繫之際，經張
    淑貞之父張朝枝告以張女已南下彰化並不在家，此為被告丙○○與張朝枝分別供述在卷，互核一致，另查張朝枝平日有
    施用安非他命一節，亦據張淑貞與張朝枝分別供述屬實，均
    如上述。另張朝枝主動詢及丙○○有無安非他命貨源可以販
    售，丙○○予以應允，並約明當日下午4 時30分許送去，旋
    以0000000000號呼叫器聯繫被告乙○○，經乙○○回電至丙○○住處00000000號電話，丙○○即囑咐乙○○前去交付安
    非他命及收取價金，但因乙○○尚在上班，無法立即遞送安
    非他命予張朝枝，丙○○乃再度去電給張朝枝，改約5 時許
    再由被告乙○○送貨前去，被告丙○○再聯繫被告乙○○，
    並告知乙○○依約於下班後駕車前往張朝枝住處附近，前去
    交付5 千元之安非他命。至同日下午6 時許，乙○○駕駛車
    號CU－2221號自小客車，攜帶安非他命擬前去交付予張朝枝
    ，並收取價金時，為警當場查獲等情，此有上揭電話監聽錄
    音譯文可證（板檢卷第16至20頁、甲○卷第30至38頁）。且
    被告丙○○、乙○○與張朝枝，坦承其等間確有該些電話聯
    絡過程，除對於其等間之電話聯絡內容為談論有關買賣安非
    他命之事宜外，對於其餘電話聯絡情節並不否認。茲查，被
    告二人均坦承於本件案發當時為男女朋友關係，衡情伊等對
    於彼此之情形當充分瞭解，另查扣案之安非他命係被告乙○○於案發遭逮捕當日以1 萬元代價向「耀輝」者販入，業據
    乙○○供述在卷如前（原審卷第36頁），若被告丙○○對於
    乙○○已自「耀輝」販入安非他命可供出售一節並不知悉，
    焉會與張朝枝約妥買賣安非他命之事，遑論丙○○對於張朝
    枝所提擬購買安非他命之數量，亦直接一口應允，且逕與張
    朝枝約妥交付之時間，由此當可研判丙○○對於乙○○當時
    已自「耀輝」者販入安非他命可供出售一節，應已完全了然
    於胸，且觀之卷附電話監聽錄音譯文，見丙○○於張朝枝主
    動詢及：「有沒有貨」時，其直接答稱：「有貨」，並向張
    朝枝問及：「一天吸幾次」，張朝枝答稱：「一天二次」，
    丙○○即立時應允：「四點半送去那裡」等情，足見被告丙○○已以安非他命販賣者身分自居，僅因丙○○經以電話與
    乙○○聯絡後，得知乙○○當時尚在上班，無法於其與張朝
    枝約定之時間「送貨」過去，乃另以電話與張朝枝聯繫稍晚
    「送貨」過去，孰料警方經由上揭電話通訊內容，已完全掌
    握乙○○稍後將送交安非他命前去張朝枝住處，乃早一步前
    去張宅附近佈署警力，守株待兔，果真於當日下午6 時許，
    見到乙○○依約駕車前去交付安非他命，而能一舉逮捕被告
    乙○○，並查扣得安非他命及分裝袋等物，已如前述，由此
    亦足以證明被告二人，於被告丙○○與被告乙○○電話聯絡
    時，即已達成共同販賣安非他命牟利之犯意聯絡，是被告丙○○於與乙○○通話完畢後，進一步與張朝枝談妥敲定交付
    安非他命之時間及方式，並由被告乙○○負責駕車攜帶安非
    他命前去以交付予張朝枝及收取價金等事實，至為明確。
(三)綜上，被告二人上揭所辯各語無非事後卸責飾詞，均不足採
    信，被告乙○○先後二次單獨販賣安非他命予丁○○，又與
    被告丙○○共同販賣安非他命一次予張朝枝，但因遭警當場
    逮捕而未遂等犯行，事證明確，均堪認定。
三、論罪之理由：
(一)按被告行為後，毒品危害防制條例第4 條於92年7 月9 日修
    正公布，並於93年1 月9 日施行，修正後毒品危害防制條例
    第4 條增列第5 項有關製造、運輸、販賣專供製造或施用毒
    品之器具罪之處罰，而原未遂犯之處罰規定則移入第6 項，
    經比較新舊法之結果，新法並非較有利於被告，依新刑法第
    2 條第1 項規定，有關本案販賣第二級毒品罪部分，均應適
    用被告行為時即93年1 月9 日施行前之毒品危害防制條例第
    4 條規定，合先敘明。
(二)依毒品危害防制條例第2 條規定，安非他命被列為第二級毒
    品，被告乙○○販賣安非他命予丁○○之所為，核係犯93年
    1 月9 日施行前（下同）毒品危害防制條例第4 條第2 項之
    販賣第二級毒品罪。
(三)被告乙○○與被告丙○○共同販賣安非他命予張朝枝，但未
    及交付即為警查獲部分，核其二人此部分所為，均係犯毒品
    危害防制條例第4 條第5 項、第2 項之販賣第二級毒品未遂
    罪。且被告二人就此部分未及交付即被查獲，因無證據足資
    證明渠等乃為圖利而共同販入安非他命，是應論以販賣未遂
    罪，公訴人認被告二人此部分犯行應成立販賣既遂罪云云，
    即有未洽。被告二人就此部分犯行有犯意之聯絡及行為之分
    擔，為共同正犯。
(四)被告乙○○先後三次販賣第二級毒品安非他命之犯行，雖有
    既遂與未遂之分，但因時間緊接，手段相若，而所犯為構成
    要件相同之罪，顯係基於概括犯意為之，為連續犯，應依舊
    刑法第56條規定以販賣既遂一罪論，並加重其刑。至被告乙○○為販賣而持有安非他命之低度行為，應為其販賣之高度
    行為所吸收，不另論罪。
(五)次查被告乙○○有事實欄一所載論罪科刑及執行完畢之情形
    ，有本院被告前案紀錄表乙份在卷可憑，其於五年以內再故
    意犯有期徒刑以上之本罪，依舊刑法第47條規定，論以累犯
    ，並加重其刑，至被告丙○○所犯部分則按舊刑法第26條規
    定，按既遂犯之刑減輕之。
(六)被告行為後，前於94年2 月2 日經總統以華總一義字第0940
    0014901 號令修正公布之刑法及刑法施行法，業於95年7 月
    1 日施行（下稱「新刑法」，修正前刑法下稱「舊刑法」）
    ，參酌最高法院95年5 月23日刑事庭第八次會議決議，新刑
    法第2 條第1 項之規定，係規範行為後法律變更所生新舊法
    律比較適用之準據法，於新刑法施行後應適用新刑法第2 條
    第1 項之規定，為「從舊從輕」之比較。另於比較時應就罪
    刑有關之共犯、未遂犯、想像競合犯、牽連犯、連續犯、結
    合犯，以及累犯加重、自首減輕暨其他法定加減原因（如身
    分加減）與加減比例等一切情形，本於統一性及整體性之原
    則，綜其全部罪刑之結果而為比較。本案就被告乙○○部分
    所涉法律變更之有關連續犯（新刑法刪除連續犯之規定，是
    若依新刑法，被告乙○○所犯三次販賣第二級毒品犯行應予
    併合處罰）、累犯（本案被告乙○○無論依修正前後之規定
    ，均符合累犯之要件），另被告丙○○有關未遂犯減輕其刑
    之規定（按僅將舊刑法第26條前段文字移入新刑法第25條第
    2 項），經比較新舊刑法之規定，新刑法均非較有利於被告
    ，是依上說明，應依新刑法第2 條第1 項前段之規定，適用
    被告行為時之舊刑法，附此說明。
四、撤銷改判之理由：
(一)原審未詳加查證，即以不能證明被告乙○○販賣安非他命，
    而為乙○○無罪之諭知，已有未洽。另以被告丙○○前於86
    年1 月20日及同年2 月4 日在臺北市○○○路○ 段114 巷11
    之1 號6 樓販售安非他命予郭芳鈺、李進國等人，嗣於86年
    4 月5 日為警查獲，該案件業經本院於87年11月17日以87年
    度上訴字第2602號判決被告丙○○連續幫助販賣化學合成麻
    醉藥品，處有期徒刑三年六月後，現由最高法院審理中（嗣
    該案後最高法院撤銷發回，經本院90年度上更一字第221 號
    以被告丙○○係犯幫助施用麻醉藥品罪而判處有期徒刑三月
    ，如易科罰金以三百元折算一日確定），並本案與前案時間
    相近，犯罪構成要件及罪名均同，顯具有連續犯之裁判上一
    罪關係，不經言詞辯論，逕為諭知被告丙○○部分不受理之
    判決。惟查，被告丙○○於本案中一再否認參與販賣，且於
    前案中亦否認幫助販賣，並經本院認定係構成幫助施用麻醉
    藥品罪，本院90年度上更一字第221 號判決附卷可按，是本
    案與前案犯罪事實之構成要件有異，顯難認係基於概括犯意
    所為，原審以公訴人該部分重行起訴云云，亦有違誤。公訴
    人執此上訴指摘原判決不當云云，為有理由，應由本院予以
    撤銷改判。
(二)爰審酌被告二人均有違反麻醉藥品管理條例之前科紀錄，素
    行不佳，年輕力壯竟不事正途，為謀一己之私利，不惜戕害
    他人之身心，並衡以被告乙○○販賣次數達三次，而被告丙○○僅有一次，惟犯罪後二人均否認犯行，態度非佳等一切
    情狀，分別量處如主文所示之刑。
(三)扣案6 只塑膠袋內之安非他命（合計驗餘淨重5.70公克），
    係屬查獲之第二級毒品，應依毒品危害防制條第18條第1 項
    規定沒收銷燬之；包裹該安非他命之塑膠袋6 只（重1.16公
    克），係為防潮之用，非屬毒品且非與其內安非他命不可析
    離，自應屬被告乙○○所有，供與被告丙○○共同犯本案販
    賣毒品安非他命所用之物；另空塑膠袋20枚係被告乙○○所
    有，且係與被告丙○○共同預備供販賣毒品安非他命所用，
    均併依刑法第38條第1 項第2 款宣告沒收。至被告乙○○販
    賣毒品安非他命所得財物共計2 千元（丁○○部分），應依
    毒品危害防制條例第19條第1 項規定沒收，如全部或一部無
    法沒收時，以其財產抵償之。
五、公訴意旨另以：被告丙○○就販賣安非他命予丁○○部分，
    亦與乙○○共犯毒品危害防制條例第4 條第2 項之販賣第二
    級毒品罪云云。惟此一部分訊據被告丙○○堅詞否認，證人
    丁○○亦證稱雖知丙○○其人，但均係直接以電話聯繫乙○○購買安非他命等情，而依卷附監聽錄音譯文亦顯示丁○○
    是直接呼叫乙○○無誤。從而，本件並無任何積極事證足以
    證明丙○○有該部分犯行，惟公訴意旨以此一部分與前開論
    罪科刑部分有連續犯之裁判上一罪關係，爰不另為無罪之諭
    知，附此敘明。
六、據上論斷，應依刑事訴訟法第369 條第1 項前段、第364 條
    、第299 條第1 項前段，93年1 月9 日施行前毒品危害防制
    條例第4 條第2 項、第5 項、第18條第1 項前段、第19條第
    1 項，新刑法第2 條第1 項、第11條前段，舊刑法第28條、
    第56條、第47條、第26條前段、第38條第1 項第2 款，判決
    如主文。
本案經檢察官賴俊雄到庭執行職務。
中    華    民    國    95    年    9     月    15    日
                  刑事第十七庭審判長法  官  陳貽男
                                    法  官  高明哲
                                    法  官  許仕楓
以上正本證明與原本無異。
如不服本判決，應於收受送達後十日內向本院提出上訴書狀，其
未敘述上訴之理由者，並得於提起上訴後十日內向本院補提理由
書狀（均須按他造當事人之人數附繕本）。
                                    書記官  劉貞達
中    華    民    國    95    年    9     月    18    日
附錄本案論罪科刑法條全文
93年1 月9 日施行前毒品危害防制條例第4 條第2 項、第5 項：
製造、運輸、販賣第二級毒品者，處無期徒刑或七年以上有期徒
刑，得併科新臺幣七百萬元以下罰金。
前4 項之未遂犯罰之。


司法院資訊處製作；財團法人民間司法改革基金會備份。
